【裁判字號】    98,小上,1
【裁判日期】    980630
【裁判案由】    給付管理費
【裁判全文】
臺灣苗栗地方法院民事裁定               98年度小上字第1號
上  訴  人  甲○○
被上訴人    竹南大歐洲社區管理委員會
                        1弄6號
法定代理人  乙○○
上列當事人間請求給付管理費事件，上訴人對於中華民國97年12
月12日本院苗栗簡易庭97年度苗小字第543 號第1 審判決提起上
訴，本院裁定如下：
    主  文
上訴駁回。
第二審訴訟費用新臺幣壹仟伍佰元由上訴人負擔。
    事實及理由
一、被上訴人於原審起訴主張：上訴人為苗栗縣竹南鎮○○里○○
    鄰○○街72號房屋之所有人，即為竹南大歐洲社區之區分所
    有權人，依公寓大廈管理條例及住戶規約之規定，有繳納管
    理費用之義務；自民國96年12月至97年4 月，上訴人應繳納
    之費用為每月新臺幣（下同）1,500 元，自97年5 月起，則
    應按月繳納700 元之管理費，然上訴人積欠自96年12月起至
    97年5 月止之管理費共計8,200 元，屢經催討仍拒絕給付，
    爰依公寓大廈管理條例第21條及社區規約之規定，訴請上訴
    人給付上開管理費及遲延利息等語。經原審調查審理後，為
    被上訴人勝訴之判決，判命上訴人給付前開管理費及遲延利
    息予被上訴人。
二、上訴人上訴意旨略以：(一)公寓大廈管理委員會之成立，應由
    發起人召集區分所有權人會議訂立規約後，再依規約選舉管
    理委員而組成管理委員會，惟96年11月11日所召開之第1 次
    區分所有權人會議，出席及表決人數均未達公寓大廈管理條
    例第31條所定之標準，因此不能認定竹南大歐洲社區之管理
    委員會已合法成立，該次會議決議之社區規約，亦無拘束力
    。被上訴人既未合法成立，即不具當事人能力，自不得起訴
    向上訴人請求給付系爭管理費。原審判決未予詳查，於被上
    訴人未依同條例第32條之規定，重新召集會議前，即率爾認
    定被上訴人為合法成立之管理委員會，並依該次違法會議所
    通過之管理費繳納標準，判命上訴人給付系爭管理費，顯已
    違反該條例第3 、27、31、32條之規定。(二)公寓大廈管理條
    例並無關於籌備會議之規定，被上訴人所聲稱管理委員會之
    籌備會議，出席戶數是否確有69席，應由被上訴人負舉證責
    任，其舉證範圍包括原審未曾審酌之錄音錄影存證、親自出
    席之當日親筆簽名、法定範圍內之委託戶數等，原審判決認
    上訴人應負舉證之責，有偏頗之嫌。(三)依公寓大廈管理條例
    第53條及施行細則第12條規定，共同設施之使用與管理具有
    不可分性，須經主管機關認定後，方有公寓大廈管理條例之
    適用，苗栗縣政府早已核定本社區○○街透天式型態建物，
    且無合法之共用及約定共用建物與公設部分，更無任何合法
    共同建物持分與使用可言，自無所謂公共管理之問題等語；
    並聲明：(一)原判決廢棄。(二)被上訴人在第一審之訴及假執行
    之聲請均駁回。
三、按對於小額程序之第一審裁判之上訴或抗告，非以其違背法
    令為理由，不得為之；上訴狀內應記載上訴理由，表明(一)原
    判決所違背之法令及其具體內容。(二)依訴訟資料可認為原判
    決有違背法令之具體事實；民事訴訟法第436 條之24第2 項
    、第436 條之25分別定有明文。又依同法第468 條規定，所
    謂判決有違背法令者，乃指判決不適用法規或適用不當而言
    ，且依同法第436 條之32第2 項所定，上開第468 條之規定
    應於小額事件之上訴程序準用之。而以判決有不適用法規或
    適用不當為上訴理由時，其上訴狀或理由書應有具體之指摘
    ，並揭示該法規之條項或內容，若係成文法以外之法則，應
    揭示該法則之旨趣，倘為司法院解釋或最高法院之判例，則
    應揭示該判解之字號或其內容，如依民事訴訟法第469 條所
    列第1 款至第5 款理由提起上訴時，其上訴狀或理由書應揭
    示合於該條款之事實，上訴理由狀如未依此項方法表明者，
    或其所表明者，顯與上開法條規定之情形不相合時，即難認
    為已對原判決之違背法令有具體之指摘，其上訴自難認為合
    法，最高法院71年度台上字第314 號判例、90年度台上字第
    503 號判決意旨均足參照。次按小額訴訟程序之第二審為法
    律審，而取捨證據、認定事實屬於事實審法院之職權，若其
    認定並不違背法令，即不許任意指摘其認定不當，最高法院
    28年上字第1515號判例可資參照。又上訴不合法者，第二審
    法院應以裁定駁回之，民事訴訟法第444 條第1 項前段定有
    明文，且依同法第436 條之32第2 項所定，此於小額事件之
    上訴程序亦準用之。
四、本件上訴人對於小額訴訟之第1 審判決提起上訴，依其上訴
    狀所載意旨，仍係指稱被上訴人於管理委員會籌備會議之出
    席人數未達法定標準，並未合法成立，不具當事人能力，亦
    不得向被上訴人收取管理費用，且該社區○○街透天式型態
    建物，無成立管理委員會之必要云云，惟查：原審經調查審
    認之結果，依卷內所存之公寓大廈管理組織報備證明、開會
    之簽到簿、委託書、會議記錄、證人乙○○之陳述等各項證
    據綜合加以判斷，明確認定被上訴人業已合法成立管理委員
    會，具有當事人能力，乃判命被上訴人依大廈規約繳付管理
    費，而上訴人於前開上訴意旨所陳，雖聲稱原審判決認定結
    果違背公寓大廈管理條例之規定，然係就原審取捨證據及認
    定事實之範疇再加爭執，並未具體指明以原判決所確定之事
    實，有何不適用法規、或適用法規不當之情形，自難認為上
    訴人已對原審判決有如何違背法令之情形為具體之指摘；揆
    諸前揭法條規定及判例意旨，上訴人既未合法表明其上訴理
    由，其上訴於法不合，應予裁定駁回。
五、又法院為小額事件訴訟費用之裁判時，應確定其費用額，民
    事訴訟法第436 條之19第1 項定有明文；此項規定，依同法
    第436 條之32第1 項規定，於小額事件之上訴程序準用之。
    本件上訴人提起上訴既經駁回，則其應負擔本件訴訟費用額
    為第2 審裁判費1,500 元，爰併予確定如主文第2 項所示。
六、據上論結，本件上訴為不合法，依民事訴訟法第436 條之32
    第2 項、第444 條第1 項前段、第95條、第78條、第436 條
    之32第1 項、第436 條之19第1 項，裁定如主文。
中    華    民    國    98    年    6     月    30    日
                  民事庭審判長法  官  詹駿鴻
                              法  官  吳國聖
                              法  官  邱光吾
以上正本係照原本作成
本判決不得上訴。
                        書記官  葉燕蓉
中    華    民    國    98    年    6     月    30    日


司法院資訊處製作；財團法人民間司法改革基金會備份。
